【裁判字號】    93,家再抗,2
【裁判日期】    920917
【裁判案由】    表示繼承
【裁判全文】
臺灣高等法院民事裁定                      九十三年度家再抗字第二號
    聲  請  人  甲○○
    代  理  人  劉效穆
右聲請人因表示繼承事件，對於中華民國九十二年十月十七日本院九十二年度家抗字
第二七二號確定裁定，聲請再審，本院裁定如下：
    主      文
聲請駁回。
聲請程序費用由聲請人負擔。
    理      由
一按再審，係當事人或其繼受人對於已確定之終局判決或裁定，聲明不服，請求法院
  再開已終結之程序，故為再審之客體，需為已確定之終局判決或裁定，對中間判決
  或尚未確定之終局判決或裁定，自不得提起再審之訴或聲請再審。又提起抗告，應
  於裁定送達後十日之不變期間內為之，民事訴訟法第四百八十七條定有明文，此項
  期間，應自原裁定合法送達後起算，如未經合法送達，則不變期間無從起算，原裁
  定即不能認為確定，最高法院著有一九年上字第一二七九號判例可資參照。
二查聲請人於民國九十二年六月十一日委任陳永銘為代理人，向臺灣士林地方法院（
  下稱士林地院）表示繼承被繼承人寧旭泉在臺灣地區遺產（案列士林地院九十二年
  度聲繼字第四○號），其委任狀並未授與陳永銘有民事訴訟法第七十條但書特別代
  理權限，有委任書（附士林地院表示繼承卷）可稽，士林地院駁回抗告人表示繼承
  之聲請，陳永銘以聲請人代理人名義提起抗告（案列臺灣高等法院九十二年度家抗
  字第二七二號），聲請人並未於抗告狀簽名或蓋章，陳永銘亦未另附委任狀證明有
  提起抗告之代理權，臺灣高等法院九十二年度家抗字第二七二號審理法院未命陳永
  銘補正，即以「抗告人（即聲請人）自陳為寧旭泉之侄兒，．．並非寧旭泉之法定
  繼承人，縱其父寧旭崗為寧旭泉之弟，．．．得主張繼承寧旭泉之財，惟仍應由寧
  旭崗向我國法院表示繼承始為合法，抗告人僅能於寧旭崗繼承寧旭泉在台遺產後，
  再由其繼承屬於寧旭崗之遺產，並無代位繼承之適用，倘寧旭崗生前就寧旭泉在台
  財產未曾向我國法院表示繼承，抗告人亦不得逕向我國法院表示繼承寧旭泉之遺產
  ．．．」，認抗告無理由駁回抗告，並將裁定（下稱原裁定）對陳永銘送達，由陳
  永銘配偶以同居人地位收受，陳永銘復以聲請人代理人名義提起再抗告，亦未附有
  委任狀，臺灣高等法院九十二年度家抗字第二七二號審理法院裁定命補正具律師資
  格之人為代理人，該補正裁定亦對陳永銘送達等情，有原裁定卷可按。陳永銘未經
  聲請人授與民事訴訟法第七十條第一項但書特別代理權，臺灣高等法院九十二年度
  抗字第二七二號駁回抗告之原裁定、命補正再抗告程序裁定及駁回再抗告裁定均未
  向聲請人送達，而對陳永銘送達，此項送達並不合法，依上開說明，聲請人對駁回
  抗告聲請再抗告及對駁回再抗告裁定抗告之不變期間均無從起算，各該裁定自不能
  認為確定。聲請人就尚未確定之裁定聲請再審，應有未合，不應准許。
三自民國九十二年九月一日開始施行修正後民事訴訟法第六十九條第二項雖規定當事
  人就特定訴訟於委任書表明其委任不受審級限制，並經公證者，其委任得無須於每
  審級為之，該條所謂經公證者，應指經我國法院公證處或民間公證人或經法令授權
  得辦理公證事務之駐外領務人員公證而言（公證法第一條、第一百五十條規定照）
  抗告人委任陳永銘之委託書載明「．．委託陳永銘先生為我的合法代理人，全權代
  表我向台灣有關當局、部門、機構申辦寧旭泉生前在台灣的所有財產，．．．如有
  訴訟和財產變賣、受託人所簽署的上述有關文件及領取遺金等，我均予以承認．．
  ．」，其內容並未表明其委任不受審級限制，而該委託書未經臺灣地區法院公證處
  或民間公證人或我國駐外領務人員公證，難認已有委任不受審級限制之效力，附此
  敘明。
四又表示繼承事件，係屬非訟事件，非訟事件法並無再審及準用民事訴訟法關於再審
  之規定，自不得對非訟事件確定裁定聲請再審（最高法院六十六年台抗第二四八號
  判例參照），縱認前述裁定已對聲請人合法送達，聲請人亦無得聲請再審之餘地。
五結論：本件再審之聲請為無理由。依非訟事件法第二十八條、第八條第二項，民事
  訴訟法第五百零二條第一項、第七十八條，裁定如主文。
中      華      民      國    九十二    年      九      月     十七     日
                                民事第十一庭
                                    審判長法  官  黃  熙  嫣
                                          法  官  陳  介  源
                                          法  官  鄭  傑  夫
右正本係照原本作成。
如不服本裁定，應於收受送達後十日內向本院提出抗告狀，並應繳納抗告費新台幣一
千元。
中      華      民      國    九十三    年      九      月    二十三    日
                                          書記官  劉  家  聲


司法院資訊處製作；財團法人民間司法改革基金會備份。
